【裁判字號】    91,訴,1516
【裁判日期】    920102
【裁判案由】    偽造文書等
【裁判全文】
臺灣高雄地方法院刑事判決                        九十一年度訴字第一五一六號
    公  訴  人  臺灣高雄地方法院檢察署檢察官
    被      告  甲○○  男  三.
右列被告因偽造文書等案件，經檢察官提起公訴（九十一年度偵字第八三五七號），
本院判決如左：
    主  文
甲○○連續行使變造私文書，處有期徒刑肆月，如易科罰金，以參佰元折算壹日。緩
刑貳年。
    事  實
一、甲○○明知其於民國九十年十二月上旬某日，在高雄市○○路與自由路口某家超
    商前，所拾獲之編號ＪＰ—00000000號等統一發票十張，係由某不詳姓
    名年籍之人所變造，而於某不詳時間遺失者，竟意圖為自己不法之所有，而將之
    侵占入己，且基於意圖為自己不法所有及行使變造私文書之概括犯意，自拾獲後
    第四日起至九十一年一月二十二日前某日止，連續以持上開拾獲之九張變造統一
    發票，至臺灣中小企業銀行等銀行提示之方式，使各該銀行之承辦人員不疑有他
    而如數兌換金額共計新臺幣（下同）一萬二千元予甲○○，足生損害於稅捐機關
    給付統一發票獎金之正確性。甲○○復承上開概括犯意，於九十一年一月二十二
    日，持上開拾獲之編號ＪＰ—00000000號變造統一發票，前往高雄市新
    興區○○○路一五八號土地銀行內，向該土地銀行行員乙○○提示兌領時，經乙
    ○○查閱異常領獎人名冊通報資料，並仔細檢驗後，發覺有異，報警查獲，甲○
    ○始未得逞，並扣得上開偽造之統一發票一紙而發現上情。
二、案經高雄市政府警察局新興分局移送臺灣高雄地方法院檢察署檢察官偵查起訴。
    理  由
一、訊據被告甲○○對於其於九十年十二月上旬某日，在高雄市○○路與自由路口某
    家超商前，拾獲編號ＪＰ—00000000號等統一發票十張，並自拾獲後四
    、五日起至九十一年一月二十二日前某日止，持上開拾獲之九張變造統一發票，
    至銀行提示兌領得款共計一萬二千元，復於九十一年一月二十二日，在高雄市新
    興區○○○路一五八號土地銀行內，持上開拾獲之編號ＪＰ—00000000
    號統一發票，向乙○○兌領等事實坦承不諱，惟矢口否認有何行使變造私文書、
    詐欺之犯行，並辯稱：伊不知道上開拾獲之統一發票是變造的云云。
二、經查：
（一）被告於九十年十二月上旬某日，拾獲編號ＪＰ—00000000號等統一發
      票十張後，持上開拾獲之九張變造統一發票，至銀行提示兌領得款共計一萬二
      千元，復於九十一年一月二十二日，在高雄市新興區○○○路一五八號土地銀
      行內，持上開拾獲之變造編號ＪＰ—00000000號統一發票，向乙○○
      提示兌領之事實，業據被告於警、偵訊中自白明確，核與證人乙○○於警訊中
      證稱：「該名男子（指被告）於九十一年元月二十二日十一時三十五分許，持
      ＪＰ00000000統一發票至本銀行（高雄市新興區○○○路一五八號）
      一號櫃檯向我領取一千元獎金，因我發現對照異常領獎人名冊通報資料，有該
      名男子名字，再仔細查看該發票上號碼有塗改痕跡（後二、三碼），確定該發
      票是偽造的，所以立即報警處理。」等語相符，又上開扣案之編號ＪＰ—00
      000000號統一發票，係屬號碼部位經變造之發票，此有財政部印刷廠九
      十一年六月十三日財印政字第０九一００００八五七號函可按，另被告曾持有
      同一期發票，在不同銀行或同一銀行之不同分行領獎逾五件，此亦有臺灣土地
      銀行中正分行九十一年九月十七日正管字第九一００五四五號函檢附之異常領
      獎人名冊通報資料及財政部賦稅署九十一年十月二十一日台稅六發字第０九一
      ０四一三四四三號函各一份在卷可稽，堪可確認。
（二）被告雖辯稱：伊不知道上開拾獲之統一發票係變造的云云。然於偵訊時供稱：
      「（問：為何不在同一家銀行兌領？）怕被銀行人員發覺懷疑才在不同家銀行
      兌換。」等語；另於本院訊問時自稱：「因為我害怕會是偽造的統一發票，所
      以我在不同銀行領獎。」（見九十一年九月三十日訊問筆錄）、「（問：既然
      不知道是假的，為何分別到多家銀行領取？）因為我怕是假的統一發票，因為
      我有懷疑是假的統一發票。」等語（見九十一年十二月十九日審理筆錄），從
      而，足見被告顯然係明知該統一發票係經變造者，而為免被銀行承辦人員查覺
      ，始分數次向不同銀行兌領甚明，被告前揭所辯，無非畏罪卸責之詞，委不足
      採。
（三）綜上所述，本件事證明確，被告上開犯行，洵堪認定。
三、依營業稅法第三十二條規定，統一發票係指營業人銷售貨物或勞務予買受人之憑
    證，應屬私文書之性質。又按統一發票上之號碼僅係表彰營業人開立該憑證之部
    分內容，而未中獎之統一發票，仍具憑證之功能，是就統一發票之號碼擅自更改
    ，應成立變造罪責而非屬偽造行為。（最高法院八十九年度台上字第五四二八號
    判決參照）是核被告所為，係犯刑法第三百三十七條之侵占離本人持有之物罪、
    第二百十六條、第二百十條之行使變造私文書罪及第三百三十九條第一項之詐欺
    取財罪。公訴人認被告係犯行使偽造私文書罪，容有誤會。被告於九十一年一月
    二十二日，向上開土地銀行詐領獎金之行為，並未得逞，係犯刑法第三百三十九
    條第三項、第一項之詐欺取財未遂罪。被告前揭多次行使變造私文書及詐欺取財
    既、未遂之行為，均時間緊接，所犯構成要件相同，顯係基於概括犯意為之，應
    依連續犯之規定以一罪論，而詐欺取財既、未遂間，亦構成連續犯，應論以情節
    較重之詐欺取財既遂罪，並均加重其刑。又被告所犯上開三罪間，有方法結果之
    牽連關係，應從一重之行使變造私文書罪論處。爰審酌被告持變造之統一發票兌
    領獎金，詐得民眾所繳納之稅金，對社會所肇致之損害非輕，惟念其兌領金額尚
    非至鉅，且犯後甚具悔意，態度尚佳等一切情狀，量處如主文所示之刑，並諭知
    易科罰金之折算標準。又被告前未曾受有期徒刑以上刑之宣告，有臺灣高等法院
    被告全國前案紀錄表附卷可憑，其因一時失慮，致觸犯本案犯行，且犯後尚有悔
    意，經此教訓，自當知警惕而無再犯之虞，本院綜核各情，認前開對其所宣告之
    刑，以暫不執行為適當，爰併宣告緩刑二年，以啟自新。至於被告已兌領之九張
    變造統一發票及扣案之變造統一發票一張，於被告持向各銀行領取獎金後，已移
    轉所有權於各該銀行，故非屬被告所有，爰不為沒收之諭知，併此敘明。
據上論斷，應依刑事訴訟法第二百九十九條第一項前段，刑法第五十六條、第三百三
十七條、第二百十六條、第二百十條、第三百三十九條第一項、第五十五條、第四十
一條第一項前段、第七十四條第一款，罰金罰鍰提高標準條例第一條前段、第二條，
判決如主文。
本案經檢察官郭武義到庭執行職務
中      華      民      國      九十二     年     一      月     二     日
                                臺灣高雄地方法院刑事第六庭
                                    審判長法官  李政庭
                                          法官  洪榮家
                                          法官  蘇雅慧
右正本證明與原本無異。
如不服本判決，應於判決送達後十日內，向本院提出上訴狀。
                                        書記官  林誠桂
中      華      民      國      九十二     年     一      月     二     日
附錄本案論罪科刑法條
中華民國刑法第二百一十條
偽造、變造私文書，足以生損害於公眾或他人者，處五年以下有期徒刑。
中華民國刑法第二百一十六條
行使第二百十條至第二百十五條之文書者，依偽造、變造文書或登載不實事項或使登
載不實事項之規定處斷。
中華民國刑法第三百三十七條
意圖為自己或第三人不法之所有，而侵占遺失物、漂流物或其他離本人所持有之物者
，處五百元以下罰金。
中華民國刑法第三百三十九條
意圖為自己或第三人不法之所有，以詐術使人將本人或第三人之物交付者，處五年以
下有期徒刑、拘役或科或併科一千元以下罰金。
以前項方法得財產上不法之利益或使第三人得之者，亦同。
前二項之未遂犯罰之。


司法院資訊處製作；財團法人民間司法改革基金會備份。
